【裁判字號】    96,訴,1986
【裁判日期】    970116
【裁判案由】    營利事業所得稅
【裁判全文】
臺北高等行政法院判決
                                     96年度訴字第01986號
                              .
原      告  雍銓營造工程有限公司
代  表  人  甲○○
被      告  財政部臺灣省北區國稅局
代  表  人  陳文宗（局長）
訴訟代理人  乙○○
上列當事人間因營利事業所得稅事件，原告不服財政部中華民國
96年4 月12日台財訴字第09600072130 訴願決定，提起行政訴訟
。本院判決如下：
    主  文
原告之訴駁回。
訴訟費用由原告負擔。
    事  實
一、事實概要：原告92年度營利事業所得稅結算申報，列報營業
    成本新臺幣（下同）66,504,771元，被告初查以其虛列工程
    材料857,997 元，予以剔除，另以其92年度主要工程係承包
    中華電信股份有限公司（下稱中華電信公司）等7 項工程，
    其轉包予他人承作、零星工程均未提示工程合約及部分跨年
    度工程未能提示期初及期末在建工程明細，致成本無法勾稽
    查核，乃按該業（行業標準代號：3801-99 ）同業利潤標準
    毛利率20%核定營業成本為63,659,705元，應補稅額870,904
    元。原告不服，申請復查，未獲變更，提起訴願經決定駁回
    後，遂提起本件行政訴訟。原告未於言詞辯論期日到場，僅
    提出書狀為聲明、陳述。
二、兩造聲明：
    (一)原告聲明：原處分、復查決定及訴願決定均撤銷。
    (二)被告聲明：駁回原告之訴。
三、兩造之爭點：被告以原告之營業成本無法勾稽查核，依所得
                稅法第83條第1 項規定，按同業利潤標準核定
                其營業成本，是否有據？
    (一)原告主張之理由：
      1.原告於92年結算申報營業成本66,504,771元，經被告以
        虛列工程材料857,997 元，予以剔除；另以92年度主要
        工程依行業代號（3801-99 ）同業利潤標準毛利率20％
        核定其營業成本為63,595,705元，補徵本稅計870,904
        元。
      2.原告92年度主要工程係承包中華電信公司等7 項工程，
        其轉包與他人承作、零星工程均有相關帳證，成本可依
        合約規定勾稽查核，並可提供完整之在建工程。
    (二)被告主張之理由：
      1.按「稽徵機關進行調查或復查時，納稅義務人應提示有
        關各種證明所得額之帳簿、文據；其未提示者，稽徵機
        關得依查得之資料或同業利潤標準，核定其所得額。」
        「本法第83條所稱之帳簿文據，其關係所得額之一部或
        關係課稅年度中某一期間之所得額，而納稅義務人未能
        提示者，稽徵機關得就該部分依查得資料或同業利潤標
        準核定其所得額。」為所得稅法第83條第1 項及同法施
        行細則第81條 第1 項所明定。
      2.原告係經營其他一般土木工程業，92年度列報營業收入
        淨額79,574,631元及營業成本66,504,771元，原查以其
        虛列工程材料857,997 元予以剔除，又92年度主要工程
        係承包中華電信股份有限公司等7 項工程，其轉包予他
        人承作、零星工程均未提示工程合約及部分跨年度工程
        未能提示期初及期末在建工程明細，成本無法勾稽查核
        ，按該業（行業標準代號：3801-99 ）同業利潤標準毛
        利率20﹪核定營業成本63,659,705元。原告主張帳冊憑
        證齊全，請予重行查核云云，申經被告復查決定以經就
        原告提示之帳證及成本表查核，其仍未能提示相關工程
        合約及在建工程明細，致成本仍無法勾稽查核，原核定
        營業成本63,659,705元並無不合，予以維持。
    理  由
一、本件原告起訴時，被告之代表人為凌忠嫄，嗣於訴訟中變更
    為陳文宗，茲據新任代表人具狀聲明承受訴訟，經核無不合
    ，應予准許。又原告經合法通知，未於言詞辯論期日到場，
    核無行政訴訟法第218 條準用民事訴訟法第386 條各款所列
    之情事，爰依被告之聲請，由其一造辯論而為判決，均合先
    敘明。
二、按「營利事業所得之計算，以其本年度收入總額減除各項成
    本費用、損失及稅捐後之純益額為所得額。」「稽徵機關進
    行調查或復查時，納稅義務人應提示有關各種證明所得額之
    帳簿、文據；其未提示者，稽徵機關得依查得之資料或同業
    利潤標準，核定其所得額。」及「本法第83條所稱之帳簿文
    據，其關係所得額之一部或關係課稅年度中某一期間之所得
    額，而納稅義務人未能提示者，稽徵機關得就該部分依查得
    之資料或同業利潤標準，核定其所得額。」所得稅法第24條
    、第83條第1 項及同法施行細則第81條分別定有明文。又所
    謂未提示，兼指帳簿文據全部未提示，或雖提示而有不完全
    、不健全或不相符者均有其適用，亦有改制前行政法院61年
    判字第198 號判例意旨可資參照。
三、經查，原告係經營其他一般土木工程業，92年度營利事業所
    得稅結算申報，原列報營業成本66,504,771元，被告初查以
    其虛列工程材料857,997 元，予以剔除（此部分為原告所不
    爭，並出具承諾書），並於94年3 月28日通知原告應於94年
    4 月14日前提供92年度帳簿憑證、扣繳憑單、營業稅及各類
    所得資料申報書、營業稅繳款書、統一發票及購買證、各類
    成本表（成本帳）及相關文據供查核，如逾期未提示，即依
    所得稅法第83條及同法施行細則第81條規定核定其所得額，
    亦依原告之申請，准予延至94年5 月13日提供上開帳證供查
    ，嗣被告依原告提示營業成本分析表、材料耗用分析表及相
    關工程合約書等資料查核結果，原告92年度主要工程係承包
    中華電信股份有限公司等七項工程，惟原告就其轉包予他人
    承作、零星工程，均未提示工程合約，且部分跨年度工程未
    能提示期初及期末在建工程明細，致其營業成本無法勾稽查
    核，乃按該業（行業標準代號：3801-99 ）同業利潤標準毛
    利率20﹪，核定原告營業成本為63,659,705元，應補稅額87
    0,904 元等情，有原告前開結算申報書、承諾書、營業成本
    分析表、材料耗用分析表、工程合約書、被告調帳通知函、
    送達回執、審查報告及核定通知書附原處分卷第49-151頁可
    稽。又原告不服，申請復查，被告再通知原告於95年3 月27
    日提示當年度有關證明所得額之帳簿、文據供核，該調帳通
    知函已合法送達原告，惟原告逾期仍未提示有關帳證文據供
    核，經被告駁回其復查之申請，原告提起訴願，主張其帳冊
    憑證齊全，請准予重行調帳核實認定，惟經訴願機關財政部
    以95年12月29日台財訴字第09513030090 號函，通知原告於
    文到5 日內，提示相關帳證、工程合約及在建工程明細供核
    ，該函已於95年12月29日合法送達，原告迄今未能提示相關
    工程合約及在建工程明細供核等情，亦有原告復查申請書、
    被告調帳通知函、送達回證附原處分卷第205 、206 頁及原
    告訴願申請書、財政部前開函、送達證書附訴願卷第6 、11
    、18頁可證，並為原告所不爭，自堪信為真實。故被告於初
    查、復查及訴願機關於訴願中，既均依原告之申請，一再通
    知原告提示相關帳證、工程合約、在建工程明細及諭知逾期
    未提示之法律效果，然原告合法收受前開通知，而怠於履行
    其應提示相關帳證以供稅捐稽徵機關查核之義務，被告乃依
    前揭規定，核定其營業成本及應補繳之稅額，揆諸首揭說明
    ，並無不合。原告起訴復訴稱可提供完整之在建工程明細供
    核云云，仍未提示任何相關帳據資料或工程明細供核，空言
    主張，即無足採。
四、綜上所述，被告以原告申報之營業成本無法勾稽查核，按同
    業利潤標準毛利率20% （行業標準代號：3801-99 ），核定
    原告之營業成本為63,659,705元，應補稅額為870,904 元之
    處分，於法洵無違誤，訴願決定予以維持，亦無不合。原告
    仍執前詞，訴請撤銷，為無理由，應予駁回。
據上論結，原告之訴為無理由，爰依行政訴訟法第98條第1 項前
段、第218 條，民事訴訟法第385 條第1 項前段，判決如主文。
中    華    民    國    97    年     1    月   16     日
                    臺北高等行政法院第二庭
                              審判長法  官  徐瑞晃
                                    法  官  陳金圍
                                    法  官  蕭惠芳
上為正本係照原本作成。
如不服本判決，應於送達後20日內，向本院提出上訴狀並表明上
訴理由，如於本判決宣示後送達前提起上訴者，應於判決送達後
20日內補提上訴理由書（須按他造人數附繕本）。
中    華    民    國    97    年     1    月   16     日
                                    書記官  李淑貞


司法院資訊處製作；財團法人民間司法改革基金會備份。
